臺灣屏東地方法院刑事判決　　　　　　　99年度訴字第1313號
公　訴　人　臺灣屏東地方法院檢察署檢察官
被　　　告　蕭水清
指定辯護人　顏萬文律師
上列被告因違反毒品危害防制條例等案件，經檢察官提起公訴（
99年度偵字第6920、6921、10122號），本院判決如下：
    主  文
蕭水清共同販賣第一級毒品，累犯，處有期徒刑柒年捌月，未扣
案販賣第一級毒品所得新台幣伍佰元沒收，如全部或一部不能沒
收時，以其財產抵償之；又施用第一級毒品，累犯，處有期徒刑
柒月，扣案已開封注射針筒拾支、未開封注射針筒陸支、夾鏈
袋壹包沒收；又施用第二級毒品，累犯，處有期徒刑肆月。應執
行有期徒刑捌年，未扣案販賣第一級毒品所得新台幣伍佰元沒收
，如全部或一部不能沒收時，以其財產抵償之；扣案已開封注射
針筒拾支、未開封注射針筒陸支、夾鏈袋壹包沒收。
    事  實
一、蕭水清前於民國92年間因施用毒品案件，經本院以92年度毒
    聲字第791 號裁定送觀察、勒戒後，認無繼續施用毒品傾向
    ，於92年11月11日執行完畢釋放出所，由台灣屏東地方法院
    檢察署檢察官以92年度毒偵緝字第222 號為不起訴處分確定
    ；又於93年間因施用毒品案件，經本院以93年度簡上字第16
    5 號判決判處有期徒刑8 月確定。另其於97年間因施用毒品
    案件，經本院以97年度訴字第303 號判決判處有期徒刑1 年
    、8 月，定應執行有期徒刑1 年6 月確定，而於98年7 月30
    日執行完畢出監。詎猶不知悔改，而分別為下列犯行：
(一)、99年6 月9 日某時許，黃智偉以不詳號碼之電話與林文隆（
    已死亡，另為不受理之判決）聯絡，向其購買新台幣（下同
    ）500 元之第一級毒品海洛因，林文隆應允後，因海洛因放
    置於蕭水清處，遂要黃智偉撥打蕭水清所持用之0000000000
    之行動電話與其聯絡，並同時囑付蕭水清為其交付海洛因與
    黃智偉。蕭水清明知海洛因屬毒品危害防制條例第2 條第2
    項第1 款所定之第一級毒品，不得販賣，竟意圖營利，與林
    文隆共同基於販賣第一級毒品之犯意聯絡，於接獲黃智偉以
    其所持用之0000000000號行動電話來電時，與其相約於蕭水
    清位於屏東縣佳冬鄉○○村○○路3 之30號住處附近沿海路
    交易。嗣蕭水清即依約持海洛因至該處交與黃智偉並取得價
    金500 元，並於同日晚間某時將500 元價金交與林文隆。
(二)、蕭水清明知海洛因及甲基安非他命業經公告列為毒品危害防
    制條例第2 條第2 項第1 、2 款之第一、二級毒品，不得施
    用，竟分別基於施用第一級毒品及第二級毒品之犯意，先於
    99年7 月22日10時許，在其位於屏東縣佳冬鄉○○村○○路
    3 之30號住處內，先將第一級毒品海洛因摻水稀釋後置於其
    所有之注射針筒內，以注射之方式施用海洛因1 次；再將第
    二級毒品甲基安非他命置入其所有之玻璃球內，以火加熱燒
    烤吸食煙霧之方式，施用甲基安非他命1 次。嗣經員警持本
    院所核發之搜索票前往蕭水清上址住處搜索而查獲，並扣得
    已開封之注射針筒13支、未開封之注射針筒6 支及夾鏈袋1
    包。
二、案經高雄市政府警察局苓雅分局、台南市警察局第一分局報
    告台灣屏東地方法院檢察署檢察官偵查起訴。
    理  由
壹、證據能力部分
一、按被告以外之人於審判外向法官所為之陳述，得為證據；被
    告以外之人於偵查中向檢察官所為陳述，除顯有不可信之情
    況者外，得為證據，同法第159 條之1 定有明文。而偵查中
    對被告以外之人（包括證人、鑑定人、告訴人、被害人及共
    同被告等）所為之偵查筆錄，或被告以外之人向檢察官所提
    之書面陳述，性質上均屬傳聞證據。惟現階段刑事訴訟法規
    定檢察官代表國家偵查犯罪、實施公訴，依法其有訊問被告
    、證人及鑑定人之權，證人、鑑定人且須具結，而實務運作
    時，檢察官偵查中向被告以外之人所取得之陳述，原則上均
    能遵守法律規定，不致違法取供，其可信度極高，職是，被
    告以外之人前於偵查中已具結而為證述，除反對該項供述得
    具有證據能力之一方，已釋明「顯有不可信之情況」之理由
    外，不宜以該證人未能於審判中接受他造之反對詰問為由，
    即遽指該證人於偵查中之陳述不具證據能力。查證人即共同
    被告林文隆於羈押庭中，係在法官面前所為之陳述，而證人
    即共同被告閻珮珮、證人黃智偉於偵查中所為之陳述，業經
    具結，且均無證據證明有受外力干擾及影響，並無顯不可信
    之情況，故上開共同被告於法官面前之陳述及上開共同被告
    與證人於偵查中向檢察官所為之證述，依前揭規定，自均有
    證據能力。
二、次按被告以外之人於審判中有下列情形之一，其於檢察事務
    官、司法警察官或司法警察調查中所為之陳述，經證明具有
    可信之特別情況，且為證明犯罪事實之存否所必要者，得為
    證據：一、死亡者」，刑事訴訟法第159 條之3 第1 款定有
    明文。查證人即共同被告林文隆於99年12月23日死亡，有戶
    籍謄本、個人基本資料查詢結果、屏東縣政府警察局屏東分
    局100 年1 月31日屏警分偵字第1000003266號函各1 紙（見
    本院卷第155 、158 、159 頁），而其之警詢筆錄係在高雄
    市政府警察局苓雅分局偵查隊辦公室內，由具法定職權之員
    警依法詢問，全程並經連續錄音，且係出於林文隆自由及意
    識清楚下自行陳述，情節更與其在偵訊及羈押庭訊問陳述一
    致，是其於警詢中之供述應有可信之特別情況，復其所述販
    賣毒品各情與攸關認定被告蕭水清之犯罪事實存否所必要，
    應得做為本案證據使用。
三、再按被告以外之人於審判外之陳述，雖不符刑事訴訟法第15
    9 條之1 至第159 條之4 之規定，而經當事人於審判程序同
    意作為證據，法院審酌該言詞陳述或書面陳述作成時之情況
    ，認為適當者，亦得為證據。當事人、代理人或辯護人於法
    院調查證據時，知有第159 條第1 項不得為證據之情形，而
    未於言詞辯論終結前聲明異議者，視為有前項之同意，刑事
    訴訟法第159 條之5 第1 項、第2 項定有明文。立法意旨在
    於傳聞證據未經當事人之反對詰問予以核實，原則上先予排
    除，惟若當事人已放棄詰問或未聲明異議，基於證據資料愈
    豐富，愈有助於真實發現之理念，且強化言詞辯論主義，法
    院自可承認該傳聞證據例外擁有證據能力。查本件檢察官及
    被告蕭水清及其辯護人對於本院所引用下列被告以外之人於
    審判外所為之陳述，均同意做為本案證據使用（見本院卷第
    131 頁），亦未於言詞辯論終結前聲明異議，本院審酌此等
    證據或為公務員職務上製作之紀錄文書、證明文書或係從事
    業務之人於業務上製作之紀錄文書、證明文書，與其責任、
    信譽攸關，若有錯誤、虛偽，該公務員或從事業務之人可能
    因此擔負刑事及行政責任，且該等文書經常處於可能受公開
    檢查之狀態，其正確性及真實之保障極高，核無顯有不可信
    之情況，是本院認該言詞及書面陳述適當，依刑事訴訟法第
    159 條之5 第1 項之規定，亦得為證據。
四、有事實足認被告或犯罪嫌疑人有下列各款罪嫌之一，並危害
    國家安全或社會秩序情節重大，而有相當理由可信其通訊內
    容與本案有關，且不能或難以其他方法蒐集或調查證據者，
    得發通訊監察書。一、最輕本刑為三年以上有期徒刑之罪又
    前項通訊監察書，偵查中由檢察官依司法警察機關聲請或依
    職權以書面記載第11條之事項，並敘明理由、檢附相關文件
    ，聲請該管法院核發。通訊保障及監察法第5 條第1 項第1
    款、第2 款定有明文。另按通訊監察錄音之譯文，僅屬依據
    監聽錄音結果予以翻譯之文字，固具文書證據之外觀，但實
    際上仍應認監聽所得之錄音帶或光碟，始屬調查犯罪所得之
    證物；刑事訴訟法第165 條之1 第2 項所稱之證物，如其蒐
    證程式合法，並經合法調查，自具證據能力。因此檢察官如
    提出通訊監察錄音之譯文為其證據方法，實乃以其監聽所得
    之錄音帶或光碟，為調查犯罪所得之證物，法院本應依刑事
    訴訟法第165 條之1 所列之方法調查，以判斷該錄音帶或光
    碟是否與通訊監察錄音之譯文相符。而監聽錄音製作之譯文
    ，雖通常為偵查犯罪機關單方面製作，然若被告或訴訟關係
    人對其真實性並無爭執，經法院於審判期日提示譯文供當事
    人辨認、表示意見並為辯論者，程式自屬適法（最高法院95
    年度台上字第295 號、94年度台上字第4665號判決參照）。
    查卷附之前開通訊監察譯文，係台灣屏東地方法院檢察署檢
    察官依職權向本院聲請核發通訊監察書後，指揮高雄市政府
    警察局苓雅分局對共同被告林文隆及閻珮珮所持用之000000
    0000之行動電話進行通訊監察等情，有本院99年度聲監字第
    000179、239 、306 號通訊監察書3 份在卷可按（見99年度
    警聲搜字第629 號卷第4 頁、第7 頁、第9 頁），是本件通
    訊監察及通訊監察譯文之取得既符合通訊保障及監察法條文
    規定之法定程序，為合法取得之證據。復經本院踐行證據調
    查之法定程序，於審判期日向被告宣讀或告以要旨，被告蕭
    水清及辯護人概不否認「本案卷附相關監聽譯文之真實無偽
    」，即就「譯文所載內容與監聽側錄情節相符」一節俱不爭
    執（見本院卷第179 頁反面），揆諸上開說明，卷附通訊監
    察譯文自得做為本案證據使用。
貳、實體部分
一、訊據被告蕭水清固坦承伊有於99年6 月9 日21時18分許與黃
    智偉聯絡，嗣並在其住處附近持第一級毒品海洛因交付與黃
    智偉，惟矢口否認有何與林文隆共同販賣之意，辯稱：「我
    只有為林文隆送海洛因，並沒有收取金錢之事實，應只成立
    幫助犯」云云，經查：
(一)、被告蕭水清曾受林文隆之囑咐，持第一級毒品海洛因交付與
    買家黃智偉之事實，業據被告坦承在卷（見本院卷第177 頁
    ），核與證人即同案被告林文隆於警詢中所證伊曾要被告蕭
    水清為其交付毒品海洛因與黃智偉一事相符（見99年度偵字
    第10122 號卷第11頁反面）。證人黃智偉亦於偵訊中證稱：
    「我和蕭水清買過毒品1 次，當時是林文隆將海洛因放在蕭
    水清處，我先打電話給林文隆，他說海洛因在蕭水清處，要
    我打電話給蕭水清，約在林邊橋，在蕭水清家中附近的沿海
    路邊交易，時間約在99年6 月3 日之後」等語相符（見99年
    度偵字第6920號卷第318 頁、第320 頁、第321 頁、第447
    頁），並有證人黃智偉所持用之0000000000號行動電話於99
    年6 月9 日21時18分13秒撥打與被告蕭水清所持用之000000
    0000號行動電話通聯紀錄1 紙在卷可證（見99年度偵字第69
    20號卷第554 頁），是此部分事實，要無疑義。
(二)、證人林文隆於警詢中證稱：「蕭水清販賣與黃智偉之毒品是
    我的，是我寄在蕭水清那裡的，要回帳，但是他有時候都把
    錢花掉，時常沒有給我；蕭水清說他替我及閻珮珮將毒品交
    與購毒者及收取金錢，再交與我及閻珮珮一事是屬實」等語
    （見南市警一刑偵字第00994101064 號卷第4 頁），可知證
    人林文隆要求被告蕭水清為其交付毒品與購毒者均需收取毒
    品價金並將價金交回與林文隆。又證人黃智偉亦於偵訊中證
    稱：「當時我錢直接給蕭水清，他把毒品給我」等語（見99
    年度偵字第6920號卷第447 頁）。參以證人林文隆上開證述
    已使其成為主要販賣毒品之賣家，對其自身犯罪情節顯有不
    利，應非誣指被告蕭水清之詞；而證人黃智偉於本院審理時
    證稱：「99年6 月9 日之前不認識蕭水清，之前也確定沒有
    和蕭水清碰過面」等語（見本院卷第26頁正反面），是其與
    被告蕭水清並不熟識，自無設詞構陷之可能。況被告蕭水清
    亦與警詢中明確供稱：「我有販賣毒品給黃智偉1 次，交易
    地點在我家附近，他是購買500 元的海洛因，他有拿錢給我
    ，該次毒品來源是林文隆寄放在我那裡，我記得當時他是拿
    500 元給我，我拿海洛因給他，我在當天交易的晚上就將50
    0 元交給林文隆」等語（見99年度偵字第10122 號卷第92頁
    ），其於警詢中2 次供稱有自證人黃智偉處收取價金500 元
    ，並就何時將價金繳回與證人林文隆乙事自承詳盡，更與證
    人黃智偉、林文隆所證交易模式相互一致，足見99年6 月9
    日當日被告蕭水清與證人黃智偉確實係一手交錢一手交貨無
    訛。
(三)、又被告蕭水清所交付之海洛因係林文隆所寄放，其為林文隆
    交付毒品與購毒者時亦須收取價金等情，業如上述。而被告
    蕭水清所持用之0000000000行動電話於99年6 月3 日10時0
    分9 秒曾撥打電話與林文隆所持用、閻珮珮所接聽，通話內
    容為：「蕭：嫂子，你那三包我賣了。閻：你那都沒了？蕭
    ：嘿，那個我拿1 包給他而已說再補點他。閻：你一包給他
    而已嘛。」（見99年度他字第1092號卷第9 頁），而上開通
    話內容經被告蕭水清於偵訊中供稱：「那通電話是林文隆跟
    閻珮珮說，閻珮珮打電話給我，我說海洛因3 包已經賣了，
    是賣給林文隆的朋友，其中一包我自己用的」等語（見99年
    度偵字第6920號卷第8 頁），可知蕭水清為林文隆交付毒品
    後須回報結果，是其除承擔高度風險為林文隆保管價值甚高
    ，極須隱密藏放之毒品，更在林文隆指示之下持海洛因前往
    交付，更對買家收取價金並回報交易結果，足見參與林文隆
    之販賣毒品情節甚深，已與偶然受託單純持毒交與他人之程
    度有別。觀諸林文隆於警詢中證稱：「我與閻珮珮、蕭水清
    共同販賣毒品，所得利益全部再拿去購買毒品，買回來的毒
    品一部分繼續販賣，一部分3 人共同施用」等語（見99年度
    偵字第6920號卷第120 頁反面）及被告蕭水清於偵訊中自承
    「我幫林文隆送毒品，他會給我毒品免費施用」等語，可見
    其為獲得毒品報酬而與林文隆共同基於販賣毒品之意而交付
    海洛因與黃智偉，其2 人具犯意聯絡及行為分擔，自屬共同
    正犯。
(四)、毒品危害防制條例所規定之販賣毒品罪，雖未明示「營利之
    意圖」為其犯罪構成要件，然「販賣」一語，在文義解釋上
    當然已寓含有買賤賣貴，而從中取利之意思存在。且從商業
    交易原理與一般社會觀念而言，販賣行為在通常情形下，仍
    係以牟取利益為其活動之主要誘因與目的。又政府為杜絕毒
    品氾濫，毒害人民甚深，再三宣導民眾遠離毒品、媒體報導
    既深且廣，對於禁絕毒品之政策，應為大眾所熟悉。再政府
    對於查緝施用、轉讓及販賣毒品無不嚴格執行查緝，且毒品
    物稀價昂、不易取得，苟無利可圖，縱屬至愚，亦無甘冒被
    取締移送法辦判處重刑之危險而平白從事販賣毒品。況販賣
    毒品乃違法行為，非可公然為之，且有其獨特之販售路線及
    管道，亦無公定之價格，復可任意增減其分裝之數量，而每
    次買賣之價量，亦可能隨時依市場貨源之供需情形、交易雙
    方之關係深淺、資力、對行情之認知、查緝是否嚴緊，及購
    買者被查獲時供述購買對象之可能性風險評估等諸般事由，
    而異其標準，非可一概而論，是販賣之利得，誠非固定，而
    縱使販賣之人從價差或量差中牟利方式雖異，其意圖營利之
    非法販賣行為仍屬同一。被告蕭水清上開販賣第一級毒品之
    行為，已自黃智偉處收取價金獲得利益，是被告蕭水清與林
    文隆就販賣毒品予上開對象時具有牟利之意圖，應無疑義。
(五)、被告蕭水清雖辯稱伊未向黃智偉取得價金云云，證人黃智偉
    亦於本院審理時改稱99年6 月9 日交易毒品時，因該次價金
    先前已給付與林文隆，故當天僅自被告蕭水清取得海洛因而
    未同時交付價金云云。然被告蕭水清及證人黃智偉分別於警
    、偵訊中同供證稱該次有價金給付一事，業如前述，其等於
    審理時復異前詞，不無疑義。且本次主要賣家證人林文隆亦
    未於警詢及偵訊中提及其託被告蕭水清與黃智偉交易海洛因
    時，有價金先行取付之情。又證人黃智偉於本院審理時所證
    ：「我很難想起那時侯的事；我99年6 月9 日當時有沒有打
    電話給蕭水清，交易當時有沒有和蕭水清講話我現在都已經
    不記得」等語（見本院卷第26頁反面），復參酌其先前偵訊
    中所證離案發時間較近，且能清楚描述交易過程，更與通聯
    紀錄所示相符，顯見其該時證述較為可信，從而，被告蕭水
    清於99年6 月9 日受託前往交付毒品之際，確實與證人黃智
    偉銀貨兩訖。被告蕭水清所辯顯係避重就輕之詞，證人黃智
    偉於本院審理時所證亦為迴護之詞，均不足採。另被告蕭水
    清雖供稱其自黃智偉處收取之價金為500 元，與證人黃智偉
    所證給付之價金為1,000 元有所出入，然被告蕭水清於警詢
    中供稱該次證人黃智偉確實拿500 元給伊，但當時毒品數量
    不夠，所以之後再補與黃智偉（見99年度偵字第10122 號卷
    第92頁），是該次其2 人應僅交易500 元之海洛因。從而，
    被告蕭水清上開販賣第一級毒品之犯行，堪以認定。
二、上開事實欄(二)之施用第一級、第二級毒品之犯罪事實，業據
    被告蕭水清於警詢、偵訊及本院審理時坦承不諱，又被告蕭
    水清於99年7 月22為警查獲所採集之尿液，經送高雄市立凱
    旋醫院以酵素免疫分析法及氣相層析質譜儀法進行檢驗，結
    果呈嗎啡（即海洛因代謝後之成分）及甲基安非他命陽性反
    應，有該院99年8 月27日所出具之濫用藥物尿液檢驗報告、
    高雄市立苓雅分局偵辦毒品案件嫌疑人尿液採證代碼對照表
    各1 紙在卷可稽（見高市警苓分偵字第0990029975號卷第24
    、25頁），上述鑑驗結果，均係檢驗機關本於專業知識及以
    精密儀器或科學檢驗方法所得之結論，自可憑信。此外，復
    有高雄市政府警察局搜索扣押筆錄及扣押物品目錄表各1 份
    可按（見99年度偵字第10122 號卷第324 至326 頁）及扣案
    已開封之注射針筒13支、未開封之注射針筒6 支、夾鏈袋1
    包可證，綜上足認，本案事證明確，被告上開施用第一級、
    第二級毒品之犯行，應堪認定。
三、被告蕭水清前於92年間因施用毒品案件，經本院以92年度毒
    聲字第791 號裁定送觀察、勒戒後，認無繼續施用毒品傾向
    ，於92年11月11日執行完畢釋放出所，由台灣屏東地方法院
    檢察署檢察官以92年度毒偵緝字第222 號為不起訴處分確定
    ；又於93年間因施用毒品案件，經本院以93年度簡上字第16
    5 號判決判處有期徒刑8 月確定等情，有台灣高等法院被告
    前案紀錄表1 份在卷可按，是被告已於觀察、勒戒執行完畢
    後5 年內再犯毒品案件，本件雖於5 年後再犯，仍應依法論
    罪科刑（最高法院97年度第5 次刑事庭會議決議意旨參照）
    。
四、是核被告蕭水清事實欄一(一)所為，係犯毒品危害防制條例第
    4 條第1 項之販賣第一級毒品罪；事實欄一(二)所為，係犯同
    條例第10條第1 項、第2 項之施用第一級、第二級毒品罪。
    被告蕭水清販賣、施用前持有第一級、第二級毒品之低度行
    為，為嗣後販賣、施用之高度行為所吸收，不另論罪。被告
    蕭水清就所為販賣第一級毒品犯行間，與林文隆有犯意聯絡
    及行為分擔，應論以共同正犯。被告蕭水清於97年間因施用
    毒品案件，經本院以97年度訴字第303 號判決判處有期徒刑
    1 年、8 月，定應執行有期徒刑1 年6 月確定，而於98年7
    月30日執行完畢出監乙情，有上開台灣高等法院被告前案紀
    錄表1 份在卷可按，其受有期徒刑執行完畢後，5 年以內故
    意再犯本件有期徒刑以上之3 罪，皆為累犯，是除其所犯販
    賣第一級毒品罪法定刑為死刑、無期徒刑部分依法不得加重
    外，其餘各罪均應依刑法第47條第1 項規定，加重其刑。
五、又「所謂自白，係針對被嫌疑為犯罪之事實陳述，不包括該
    事實之法律評價，與協商程序中一併為法律評價之認罪，並
    不相同。被告或犯罪嫌疑人在偵查中，若可認為已對自己被
    疑為犯罪之事實是認，縱對於該行為在刑法上之評價尚有主
    張，仍無礙於此項法定減刑事由之成立」（最高法院98年度
    台上字第448 號判決意旨參照）。查被告蕭水清於偵訊中均
    供承伊為有林文隆前往交付海洛因與黃智偉，是其於偵訊中
    已就其如何參與被告林文隆販賣毒品之行為供承甚明，自不
    得因其認所為僅構成幫助犯之行為而認其未自白，蓋其所為
    究是成立法律上之正犯或幫助犯乃是法律評價之問題，並不
    涉及構成要件成立與否或法條罪名變更之問題，是被告蕭水
    清對所犯上開販賣第一級毒品之行為，於偵查及本院審理時
    均自白不諱，合於毒品危害防制條例第17條第2 項之要件，
    爰依該條規定減輕其刑。再毒品危害防制條例制定之目的，
    係為防制毒品危害，維護國民身心健康，而有關販賣第一級
    毒品罪責部分，則處以死刑或無期徒刑之重刑；然若未區別
    行為人販賣第一級毒品之數量、時間、所得，及所造成之危
    害，一律處以死刑或無期徒刑之重刑，自非罰其所當罰刑事
    政策之目的，亦非為阻絕毒害之唯一方法，本件被告蕭水清
    為圖一己之私，為獲得免費毒品施用而參與林文隆之販賣第
    一級毒品海洛因犯行，所為雖有不該，惟本院審酌被告販賣
    數量僅有1 次，且獲得金額亦僅有500 元，亦非主導販賣交
    易之人，共同販賣部分所得亦由被告林文隆收取，其犯罪情
    節與其他查獲販賣毒品之重量達數公斤至數百公斤之大盤毒
    梟，對社會之危害程度相比，其惡性顯屬輕微，乃認若對其
    量處所犯該罪之法定最輕本刑，猶嫌過重，在客觀上足以引
    起一般人之同情，情節尚堪憫恕，爰依刑法第59條之規定，
    就其所犯販賣第一級毒品罪均減輕其刑。被告所犯上開販賣
    第一級毒品罪，有上開加重減輕事由，爰依法先加後減之，
    並就販賣第一級毒品部分先加後遞減。被告所犯上開各罪，
    犯意各別、行為互殊，應予分論併罰。
六、按毒品危害防制條例第19條第1 項規定「犯第4 條至第9 條
    、第12條、第13條或第14條第1 項、第2 項之罪者，其供犯
    罪所用或因犯罪所得之財物，均沒收之，如全部或一部不能
    沒收時，追徵其價額或以其財產抵償之」，經查，被告蕭水
    清共同販賣第一級毒品部分，未扣案之所得為500 元，依上
    開規定，如不能沒收時應以其財產抵償之。又「共同正犯之
    犯罪所得為新臺幣時，因係合併計算，且於全部或一部不能
    沒收時，以其財產抵償之，為避免執行時發生重複沒收、抵
    償之情形，故各共同正犯之間係採連帶沒收主義，於裁判時
    僅諭知連帶沒收，不得就全體共同正犯之總所得對各該共同
    正犯分別重複諭知沒收；此與罰金刑應分別諭知、分別執行
    者不同」（最高法院96年度台上字第3450號判決意旨參照）
    ，而本件共同被告林文隆已於99年12月23日死亡，業據上論
    ，是本件被告蕭水清執行時，對共同被告林文隆已不生重複
    沒收之問題，自僅在被告蕭水清部分就其販賣毒品所得諭知
    沒收，無須與共同被告林文隆諭知連帶沒收之必要，併此敘
    明。
七、扣案已開封之注射針筒13支係被告蕭水清所有，供其施用第
    一級毒品所用；扣案未開封之注射針筒6 支、夾鏈袋1 包則
    係被告蕭水清所有，供其預備施用第一級毒品所用，業據被
    告蕭水清於警詢中供承屬實（見99年度偵字第10122 號卷第
    71頁），應依刑法第38條第1 項第2 款、第3 款規定沒收之
    ；未扣案之0000000000號行動電話係被告母親申登所有，亦
    據被告蕭水清於警詢中供承明確（見同上偵卷頁）；被告蕭
    水清所有施用第二級毒品所用之玻璃球1 個，因未扣案，且
    距案發時間甚久，以玻璃之脆弱易碎性質，衡情應已滅失而
    不復存在，故上開物品爰均不為沒收之宣告。
據上論斷，應依刑事訴訟法第299 條第1 項前段，毒品危害防制
條例第4 條第1 項、第10條第1 項、第2 項、第17條第2 項、第
19條第1 項，刑法第11條前段、第28條、第47條第1 項、第59條
、第51條第5 款、第38條第1 項第2 款、第3 款，判決如主文。
本案經檢察官陳立興到庭執行職務
中    華    民    國  100     年    7     月    26    日
                  刑事第五庭    審判長法  官  林家聖
                                      法  官  謝濰仲
                                      法  官  劉怡孜
以上正本證明與原本無異。
如不服本判決應於收受判決後10日內向本院提出上訴書狀，並應
敘述具體理由；其未敘述上訴理由者，應於上訴期間屆滿後20日
內向本院補提理由書（均須按他造當事人之人數附繕本）「切勿
逕送上級法院」。
中    華    民    國   100    年    7     月    27    日
                                      書記官  薛慧茹
附錄本案論罪科刑法條全文
毒品危害防制條例第4條第1項
製造、運輸、販賣第一級毒品者，處死刑或無期徒刑；處無期徒
刑者，得併科新臺幣 2 千萬元以下罰金。
毒品危害防制條例第10條
施用第一級毒品者，處 6 月以上 5 年以下有期徒刑。
施用第二級毒品者，處 3 年以下有期徒刑。